【裁判字號】    89,易,2415
【裁判日期】    891211
【裁判案由】    詐欺
【裁判全文】
台灣台中地方法院刑事判決                        八十九年度易字第二四一五號
    公  訴  人  台灣台中地方法院檢察署檢察官
    被      告  丁○○
    選任辯護人  林坤勇
    被      告  甲  ○
右列被告因詐欺案件，經檢察官提起公訴（八十八年度偵字第一００九號、八十九年
度偵緝字第一０九號），本院判決如左：
    主  文
丁○○共同意圖為自己不法之所有，以詐術使人將本人之物交付，處有期徒刑肆月，
緩刑參年。
甲○無罪。
    事  實
一、丁○○曾於民國八十五年間犯竊盜罪，經台南地方院判處罰金二千元，並於八十
    六年三月二十七日繳清罰金執行完畢，嗣因失業而於八十七年八月十九日前往台
    中市求職，並在台中市火車站附近之第一廣場認識在該處販賣香腸之戊○○（另
    移由檢察官偵辦）及不詳真實姓名之洪姓成年男子，戊○○與該洪姓男子即以新
    台幣（下同）三千元代價委託丁○○前往台中郵局開立帳戶供其使用，丁○○明
    知戊○○、洪姓男子要求其開戶供其二人使用必為不法所有之意圖，竟仍與其二
    人基於犯意聯絡，並即由洪姓男子帶丁○○前往台中郵局開立局號為00000
    0－0號、帳號為000000－0號之帳戶，並將存摺及自動提款卡交付給洪
    姓男子及戊○○使用，戊○○及洪姓男子取得存摺後，即利用其以不詳方式取得
    以換貼照片方式變造之甲○身分證（甲○之身分證於八十五年九月三十日遺失，
    經甲○於八十五年十一月六日申請補領身分證）於八十七年七月九日向太平洋電
    信股份有限公司申請之0000000000號台灣大哥大行動電話，於八十七
    年十月三日，在中華日報刊登「當日放款、二百萬元內分五年還本，不先收費，
    保證借到，台南0000000000」之廣告，以詐騙循廣告向其借款者。嗣
    有丙○○因需款項，見報後即於同年十月七日，以（０６）0000000號自
    用電話撥打前開0000000000號行動電話，接聽該電話之人即自稱「庚○○」，並指示丙○○先匯保證金五萬二千元至前開丁○○開立之郵局帳戶內，
    丙○○為順利貸得款項，不疑有詐，如數匯款至該帳戶，嗣因至同年十月九日均
    未獲貸款，且前開0000000000號行動電話亦關機不通，丙○○始知受
    騙。
二、案經台南縣警察局佳里分局報告臺灣臺南地方法院檢察署呈請臺灣高等法院檢察
    署移轉臺灣臺中地方法院檢察署檢察官偵查起訴。
    理  由
一、訊據被告丁○○對於戊○○、洪姓男子以三千元代價委託其前往台中郵局開立帳
    戶供其使用一節坦承不諱，惟矢口否認有與戊○○及洪姓男子共同詐騙他人之犯
    行，辯稱戊○○以三千元為代價要求其開戶供買賣股票之用，伊開完戶後即將存
    摺及自動提款卡交予戊○○等人，伊並不知戊○○等人要利用該帳戶詐騙他人，
    伊亦未刊登廣告或申請行動電話供戊○○等人使用等語。惟查，被告與戊○○及
    洪姓男子係在台中市火車站附近之第一廣場認識，認識當天被告即應允戊○○等
    人之要求前往郵局開戶交付予戊○○等二人使用，並收受戊○○二人給予之代價
    三千元，以被告之年齡、社會經歷，被告對於戊○○二人不以其自己之名義開戶
    反要求他人開戶供其使用違反社會常態一節觀之，被告對戊○○二人必定持該帳
    戶供不法用圖該點自難諉為不知。再查，前開以甲○名義申請之0000000
    000號台灣大哥大行動電話係遭不詳姓名人士冒用甲○遺失之身分證換貼照片
    後提出申請一節，有甲○於遺失身分證後補領國民身分證申請書影本一份、台灣
    大哥大股份有限公司湯城辦公室八十九年九月十九日８９資警字第四三０二三號
    函及所附上有甲○名義遭變造之身分證影本之行動電話服務申請書影本一份在卷
    可稽，並經甲○在本院審理中供稱在卷，另被害人丙○○係因看報撥打0000
    000000號行動電話，經自稱庚○○之男子指示後，將五萬二千元匯入前開
    丁○○開設之郵局帳戶一節，亦據丙○○在警訊中指訴在卷，並有剪報、台南郵
    政國內匯款執據影本、郵局客戶相關資查詢及更正影本、未印摺交易詳情影本各
    一份附於台南縣警察局佳里分局佳警刑字第二一六號刑案偵查卷宗為憑，並經丁○○於本院審理中當場指認戊○○係要求其開立郵局帳戶者，被告所辯自屬卸責
    之詞，不足採信，被告犯行至堪認定。
二、核被告丁○○所為，係犯刑法第三百三十九條第一項詐欺罪（戊○○與洪姓男子
    另涉犯行使變造身分證部分無證據堪認被告知情並參與，被告部分僅論以詐欺罪
    ）。被告與戊○○及不詳姓名之洪姓男子間，有犯意聯絡、行為分擔，均為共同
    正犯。爰審酌被告犯罪動機、犯罪所得金額不大、犯罪後積極參與指認其他共犯
    、已有悔意等一切情狀，量處如主文所示之刑。末查被告前雖因竊盜案經判處罰
    金二千元並執行完畢，惟未曾受有期徒刑以上刑之宣告，有台灣高等法院被告全
    國前案紀錄表在卷可按，被告坦承大部分犯行，深具悔意，其經此教訓，當知警
    惕而無再犯之虞，本院綜核各情，所宣告之刑，認以暫不執行為適當，併予宣告
    緩刑，以啟自新。
三、無罪部分：
（一）、公訴意旨略以：甲○與丁○○基於意圖為自己不法所有之犯意聯絡，由丁○○先於八十七年八月十九日到台中郵局開立局號000000－0號，帳號00
    0000－0號之帳戶，並於八十七年十月三日在中華日報刊登「當日放款、二
    百萬內分五年還本、不先收費，保證借到，台南0000000000」之廣告
    。丙○○見報後於同年十月七日，以（０６）0000000號自用電話撥打0
    000000000號行動電話，由自稱庚○○之人接聽，並指示丙○○先匯保
    證費五萬二千元至丁○○名義、局號000000－0、帳號000000－0
    號帳號內，使丙○○不疑有詐他如數匯款，迄至同年十月九日丙○○均未獲貸款
    ，且前開行動電話亦關機，丙○○始知受騙，因認被告與丁○○共犯刑法第三百
    三十九條第一項詐欺罪嫌等語。
（二）、按公訴人認被告甲○涉犯詐欺罪嫌係以被害人丙○○在警訊之指訴、被告丁○○供稱戊○○說開戶後將存摺及金融卡交給甲○等語、及上開0000000
    000號行動電話申請人係甲○，有台灣大哥大行動電話股份有限公司之通聯資
    料、台南郵政國內匯款執據一紙、郵局開戶資料、交易明細表等件為據。訊據被
    告甲○矢口否認有詐欺犯行，辯稱其身分證曾於八十五年九月間遺失，業於八十
    五年十一月六日前往戶政事務所辦理補發，嗣於八十六年十二月間曾提供廂型車
    一輛及其身分證典當於大里市某汽車當舖，至八十八年七月間該當舖竟消失了，
    被告因忙於補習班業務，疏未辦理掛失及補發，恐其身分證遭人利用從事非法之
    勾當，被告並不認識丁○○、戊○○等人，平日經營補習班業務，亦未在台南居
    住過，自無可能到台南刊登廣告詐欺他人等語。
（三）、按犯罪事實應依證據認定之，無證據不得推定其犯罪事實，刑事訴訟法第一
    百五十四條定有明文。公訴人係依前項證據認被告涉犯詐欺罪嫌，惟查：１、被
    害人丙○○在警訊中供稱伊因股票被套牢，看到中華日報刊登之貸款廣告而撥打
    0000000000號行動電話向自稱庚○○之人貸款，並依庚○○之指示將
    五萬二千元匯入被告丁○○之帳戶內而受騙等語（見前開台南縣警察局佳里分局
    刑案偵查卷第十頁反面筆錄），並未指認係甲○詐騙其金錢，且被害人供稱其匯
    款之帳戶係丁○○名義之帳戶已如前述，亦難據前開郵局開戶資料及往來明細表
    等件為被告不利之證據。２、上開廣告登載之0000000000號行動電話
    雖係以甲○名義申請，惟該申請單所附甲○身分證上之照片並非甲○本人，係甲○之身分證於遺失後遭人變造並持向台灣大哥大行動電話股份有限公司申請行動
    電話一節，除據甲○在本院供稱明確外，並有甲○補領國民身分證申請書影本一
    份、台灣大哥大行動電話股份有限公司行動電話申請書影本一份（上有申請人身
    分證影本）附於本院卷可稽。３、被告丁○○雖於警訊中供稱其開戶後將存摺及
    金融卡交付給戊○○等人轉交給甲○等語，惟其並不認識甲○亦未看過本案經起
    訴之甲○一節，業經被告丁○○在本院當庭指認甲○後供稱明確。另甲○本身在
    台中市經營補習班業務，有正當工作等情，亦據與其合夥經營補習班之證人己○○、及在受僱於甲○在補習班工作之林智雅、曲承傑、張秀蘭於審理中證稱在卷
    ，足證被告並非遊手好閒無業需依詐欺他人財物生活之人。４、本院依前開以甲○名義向台灣大哥大行動電話股份有限公司申請行動電話之申請單上記載之帳單
    寄送地址（台中市○○○街三十二號十一樓之四）及聯絡電話（00－0000
    000）調閱設籍資料及電話申請人結果，上開電話係案外人乙○○所申請，該
    住址則無設籍資料，乙○○亦經本院傳訊無著等情，有台中市中區戶政事務所八
    十九年十月二日中市中戶字第二四九九號簡便行文表、中華電信股份有限公司台
    灣中區電信分公司八十九年十月六日中運一字第八九０七七０一七三０號函及所
    附市內電話裝機申請書影本一份附於本院卷可稽。綜上所述，檢察官所據以指訴
    被告涉犯詐欺罪嫌之證據均不足以證明被告有詐欺罪行，再本院調查之上開證據
    亦難證明被告與詐欺被害人丙○○者有何關係存在，此外，查無其他積極事證堪
    認被告涉犯詐欺罪嫌，本件不能證明被告犯罪，爰依法為被告甲○無罪之判決。
據上論斷，應依刑事訴訟法第二百九十九條第一項前段、第三百零一條第一項、刑法
第二十八條、第三百三十九條第一項、第七十四條第一款、罰金罰鍰提高標準條例第
一條前段，判決如主文。
中    華    民    國    八十九  年        十二      月        十一      日
                                        法  官  陳  賢  慧
右正本證明與原本無異。
如不服本判決，應於送達後十日內向本院提出上訴狀(須附繕本)，上訴於台灣高等
法院台中分院。
                                        書記官
中    華    民    國    八十九    年      十二      月        十一      日
附錄論罪科刑法條：
中華民國刑法第三百三十九條：意圖為自己或第三人不法之所有，以詐術使人將本人
或第三人之物交付者，處五年以下有期徒刑、拘役或科或併科一千元以下罰金。


司法院資訊處製作；財團法人民間司法改革基金會備份。
